【裁判字號】    97,重訴,62
【裁判日期】    980622
【裁判案由】    商業會計法等
【裁判全文】
臺灣板橋地方法院刑事判決              97年度重訴字第62號
公  訴  人  臺灣板橋地方法院檢察署檢察官
被      告  丁○○
                    （因另案於臺灣臺南監獄執行中）
上列被告因違反商業會計法等案件，經檢察官提起公訴（97年度
偵緝字第2363號），被告於準備程序進行中就被訴事實為有罪之
陳述，本院合議裁定由受命法官獨任進行簡式審判程序並判決如
下：
    主  文
丁○○共同商業負責人，以明知為不實之事項，而填製會計憑證
，處有期徒刑捌月，減為有期徒刑肆月，如易科罰金，以新臺幣
壹仟元折算壹日。
    事  實
一、丁○○係設於臺北縣三重市○○路112之5號1樓之帕司古企
    業有限公司（下稱帕司古公司）之登記負責人，為公司法第
    8條所稱之公司負責人及商業會計法第4條所稱之商業負責人
    ，明知帕司古公司與彩音有限公司（下稱彩音公司）間並無
    實際銷售交易之營業事實，竟與真實姓名年籍不詳之自稱「
    周先生」之成年男子共同基於填載不實會計憑證即統一發票
    以幫助他人逃漏稅捐之犯意聯絡，自民國95年7月某日起至
    同年8月某日止，持續填製如附表所示合計不實銷售金額為
    新臺幣（下同）1億4780萬9713元之帕司古公司統一發票共
    計40張，交付彩音公司，以此不正方法幫助彩音公司逃漏營
    業稅，旋彩音公司持如附表所示不實之統一發票共40張作為
    進項憑證，於向稅捐稽徵機關申報營業稅時扣減進項稅額，
    而逃漏營業稅額共計739萬486元，足以生損害於稅捐機關對
    於稅捐徵收之正確性。
二、案經財政部臺灣省北區國稅局移送臺灣板橋地方法院檢察署
    呈請臺灣高等法院檢察署檢察長令轉臺灣基隆地方法院檢察
    署，再經臺灣基隆地方法院檢察署呈請臺灣高等法院檢察署
    檢察長復令轉臺灣板橋地方法院檢察署檢察官偵查起訴。
    理  由
一、按「除被告所犯為死刑、無期徒刑、最輕本刑為三年以上有
    期徒刑之罪或高等法院管轄第一審案件者外，於前條第一項
    程序進行中，被告先就被訴事實為有罪之陳述時，審判長得
    告知被告簡式審判程序之旨，並聽取當事人、代理人、辯護
    人及輔佐人之意見後，裁定進行簡式審判程序。」刑事訴訟
    法第273 條之1 第1 項定有明文。本件被告所犯商業會計法
    第71條第1 款填載不實會計憑證罪及稅捐稽徵法第43條第1
    項之幫助他人逃漏稅捐罪，均非屬最輕本刑為3 年以上有期
    徒刑之罪，且被告於本院98年5 月4 日準備程序進行中，已
    就被訴之事實為有罪之陳述，經法官告知被告簡式審判程序
    之旨後，被告及公訴人均同意改依簡式審判程序審理，本院
    合議庭乃依上揭規定，裁定本件由受命法官獨任進行簡式審
    判程序，合先敘明。
二、上揭事實，迭據被告丁○○於檢察官偵查中、本院準備程序
    及審理時自白不諱（見臺灣板橋地方法院檢察署97年度偵緝
    字第2363號偵卷第19頁、本院98年5 月4 日準備程序筆錄及
    98年6 月8 日簡式審判筆錄），證人宋兆莉於偵查中亦具結
    證稱：臺北縣三重市○○路112 之5 號1 樓房屋係伊所有，
    於95年3 月9 日出租予被告丁○○，由被告親自簽約等語（
    見臺灣基隆地方法院檢察署97年度他字第453 號偵卷第30、
    31頁），又證人侯慧真於偵查中亦具結證稱：帕司古公司申
    請營利事業設立登記委託書係被告丁○○簽名後，由一位「
    周先生」拿給伊，委託伊辦理的，伊看過丁○○本人等語（
    見同上偵卷第31頁），並有財政部臺灣省北區國稅局97年5
    月1 日北區國稅審四字第0970018615號函所附該局查緝案件
    稽查報告、帕司古公司基本資料、委託書、營利事業統一發
    證設立登記申請書、設立登記表、使用統一發票申請書、專
    案申請調檔統一發票查核名冊、專案申請調檔統一發票查核
    清單等資料在卷可憑。是被告之自白與事實相符，本案事證
    明確，被告犯行洵堪認定。
三、按公司負責人，在有限公司為董事，公司法第8 條第1 項後
    段定有明文；又商業會計法所稱商業負責人，依公司法第8
    條、商業登記法第9 條及其他法律有關之規定，商業會計法
    第4 條亦規定甚明。再按統一發票係證明事項之經過，而為
    造具記帳憑證所根據之憑證，屬原始憑證，係商業會計法第
    15條第1 款所定之會計憑證。查被告為帕司古公司之董事，
    屬稅捐稽徵法第47條所稱之公司法規定之公司負責人，亦屬
    商業會計法第71條所指之商業負責人。核被告以帕司古公司
    名義開立不實之統一發票，交付彩音公司充作進項憑證，而
    幫助彩音公司逃漏營業稅之行為，係犯商業會計法第71條第
    1款之商業負責人以明知為不實之事項而填製會計憑證罪及
    稅捐稽徵法第43條第1項之幫助納稅義務人以不正當方法逃
    漏稅捐罪。被告與成年男子「周先生」間就上開犯行，有犯
    意聯絡及行為分擔，為共同正犯。次按會計憑證，依其記載
    之內容及其製作之目的，亦屬文書之一種，凡商業負責人、
    主辦及經辦會計人員或依法受託代他人處理會計事務之人員
    ，以明知為不實事項而填製會計憑證或記入帳冊者，即該當
    商業會計法第71條第1款之罪，本罪乃刑法第215條業務上文
    書登載不實罪之特別規定，自應優先適用（最高法院92年度
    臺上字第3677號判例意旨參照）。是被告填製不實會計憑證
    之行為，不再論以刑法之業務上文書登載不實罪。又被告與
    「周先生」自95年7月某日起至同年8月某日止，接連填製如
    附表所示不實之會計憑證統一發票並交付彩音公司，而幫彩
    音公司逃漏稅捐之行為，係於密切接近之時、地實施，侵害
    同一法益即稅捐稽徵機關對於稅捐徵收之正確性，各行為之
    獨立性極為薄弱，依一般社會健全觀念，在時間差距上，難
    以強行分開，在刑法評價上，以視為數個舉動之接續施行，
    合為包括之一行為予以評價，較為合理，是被告之上開行為
    應成立接續犯。又被告所犯稅捐稽徵法第43條第1項幫助他
    人逃漏稅捐罪，係以填製如附表所示不實統一發票後交付彩
    音公司之方法完成，其前階段行為即填載不實統一發票部分
    已構成填製不實會計憑證罪，從而被告幫助他人逃漏稅捐之
    犯行與其犯填製不實會計憑證罪間，即有大部分犯罪行為重
    疊，是被告係構成以1行為觸犯上開2罪名之想像競合犯，應
    依刑法第55條規定從一重之商業會計法第71條第1款填製不
    實會計憑證罪處斷。公訴意旨認被告所犯上開2罪間係犯意
    各別、行為互殊，應分論併罰云云，容有未洽，併予指明。
    爰審酌被告登記為商業負責人，與「周先生」共同以填載不
    實統一發票之方法幫助彩音公司逃漏營業稅額高達73 9萬
    486元，嚴重影響國家稅捐稽徵之正確性，兼衡被告之素行
    非端（見卷附臺灣高等法院被告前案紀錄表），其犯罪之目
    的、生活狀況、智識程度，暨犯後坦承犯行、態度尚稱良好
    等一切情狀，量處有期徒刑8月。又被告之犯罪時間均係在
    96年4月24日以前，且於中華民國九十六年罪犯減刑條例施
    行後，始於97年8月27日經臺灣板橋地方法院檢察署檢察長
    以丙○慎偵收緝字第6006號發布通緝，尚無該條例第5條規
    定之適用餘地，是被告仍符合減刑之要件，應減其宣告刑2
    分之1，並諭知如易科罰金之折算標準。
據上論斷，應依刑事訴訟法第273 條之1 第1 項、第299 條第1
項前段，稅捐稽徵法第43條第1 項，商業會計法第71條第1 款，
刑法第11條前段、第28條、第55條、第41條第1 項前段，中華民
國九十六年罪犯減刑條例第2 條第1 項第3 款、第7 條、第9 條
，判決如主文。
本案經檢察官甲○○、乙○○提起公訴、由檢察官張慶林到庭執
行職務。
中    華    民    國    98    年    6     月    22    日
                  刑事第三庭    法  官  樊季康
上列正本證明與原本無異。
如不服本判決，應於判決送達後10日內敘明上訴理由，向本院提
出上訴狀 (應附繕本) ，上訴於臺灣高等法院。其未敘述上訴理
由者，應於上訴期間屆滿後20日內向本院補提理由書「切勿逕送
上級法院」。
                                書記官  陳秀慧
中    華    民    國    98    年    6     月    22    日
附表：
┌──┬──────┬────┬─────┬─────┐
│編號│統一發票字軌│開立時間│銷售額（新│稅額（新臺│
│    │號碼        │        │臺幣：元）│幣：元）  │
├──┼──────┼────┼─────┼─────┤
│ 1  │NU00000000  │95年7月 │764,894   │38,245    │
├──┼──────┼────┼─────┼─────┤
│ 2  │NU00000000  │95年7月 │799,149   │39,957    │
├──┼──────┼────┼─────┼─────┤
│ 3  │NU00000000  │95年7月 │789,880   │39,494    │
├──┼──────┼────┼─────┼─────┤
│ 4  │NU00000000  │95年7月 │862,100   │43,105    │
├──┼──────┼────┼─────┼─────┤
│ 5  │NU00000000  │95年7月 │807,612   │40,381    │
├──┼──────┼────┼─────┼─────┤
│ 6  │NU00000000  │95年7月 │880,000   │44,000    │
├──┼──────┼────┼─────┼─────┤
│ 7  │NU00000000  │95年7月 │801,567   │40,078    │
├──┼──────┼────┼─────┼─────┤
│ 8  │NU00000000  │95年7月 │846,300   │42,315    │
├──┼──────┼────┼─────┼─────┤
│ 9  │NU00000000  │95年7月 │870,000   │43,500    │
├──┼──────┼────┼─────┼─────┤
│ 10 │NU00000000  │95年7月 │851,136   │42,577    │
├──┼──────┼────┼─────┼─────┤
│ 11 │NU00000000  │95年7月 │848,718   │42,436    │
├──┼──────┼────┼─────┼─────┤
│ 12 │NU00000000  │95年7月 │813,000   │40,650    │
├──┼──────┼────┼─────┼─────┤
│ 13 │NU00000000  │95年7月 │859,599   │42,980    │
├──┼──────┼────┼─────┼─────┤
│ 14 │NU00000000  │95年7月 │801,164   │40,058    │
├──┼──────┼────┼─────┼─────┤
│ 15 │NU00000000  │95年7月 │802,500   │40,125    │
├──┼──────┼────┼─────┼─────┤
│ 16 │NU00000000  │95年7月 │851,942   │42,597    │
├──┼──────┼────┼─────┼─────┤
│ 17 │NU00000000  │95年7月 │890,630   │44,532    │
├──┼──────┼────┼─────┼─────┤
│ 18 │NU00000000  │95年7月 │854,360   │42,718    │
├──┼──────┼────┼─────┼─────┤
│ 19 │NU00000000  │95年8月 │901,108   │45,055    │
├──┼──────┼────┼─────┼─────┤
│ 20 │NU00000000  │95年8月 │941,408   │47,070    │
├──┼──────┼────┼─────┼─────┤
│ 21 │NU00000000  │95年8月 │898,690   │44,935    │
├──┼──────┼────┼─────┼─────┤
│ 22 │NU00000000  │95年8月 │8,062,500 │403,125   │
├──┼──────┼────┼─────┼─────┤
│ 23 │NU00000000  │95年8月 │8,050,000 │402,500   │
├──┼──────┼────┼─────┼─────┤
│ 24 │NU00000000  │95年8月 │8,137,500 │406,875   │
├──┼──────┼────┼─────┼─────┤
│ 25 │NU00000000  │95年8月 │5,562,500 │278,125   │
├──┼──────┼────┼─────┼─────┤
│ 26 │NU00000000  │95年8月 │2,585,597 │129,280   │
├──┼──────┼────┼─────┼─────┤
│ 27 │NU00000000  │95年8月 │9,384,000 │469,200   │
├──┼──────┼────┼─────┼─────┤
│ 28 │NU00000000  │95年8月 │7,929,480 │396,474   │
├──┼──────┼────┼─────┼─────┤
│ 29 │NU00000000  │95年8月 │7,577,580 │378,879   │
├──┼──────┼────┼─────┼─────┤
│ 30 │NU00000000  │95年8月 │7,976,400 │398,820   │
├──┼──────┼────┼─────┼─────┤
│ 31 │NU00000000  │95年8月 │7,432,128 │371,606   │
├──┼──────┼────┼─────┼─────┤
│ 32 │NU00000000  │95年8月 │7,577,580 │378,879   │
├──┼──────┼────┼─────┼─────┤
│ 33 │NU00000000  │95年8月 │7,694,880 │384,744   │
├──┼──────┼────┼─────┼─────┤
│ 34 │NU00000000  │95年8月 │5,156,800 │257,840   │
├──┼──────┼────┼─────┼─────┤
│ 35 │NU00000000  │95年8月 │6,675,750 │333,788   │
├──┼──────┼────┼─────┼─────┤
│ 36 │NU00000000  │95年8月 │6,630,600 │331,530   │
├──┼──────┼────┼─────┼─────┤
│ 37 │NU00000000  │95年8月 │6,617,700 │330,885   │
├──┼──────┼────┼─────┼─────┤
│ 38 │NU00000000  │95年8月 │5,672,347 │283,617   │
├──┼──────┼────┼─────┼─────┤
│ 39 │NU00000000  │95年8月 │10,996,634│549,832   │
├──┼──────┼────┼─────┼─────┤
│ 40 │NU00000000  │95年8月 │353,980   │17,699    │
├──┴──────┴────┴─────┴─────┤
│共40張，合計銷售額147,809,713元，稅額7,390,486元。  │
└──────────────────────────┘
附錄本案論罪科刑法條全文：
商業會計法第71條
商業負責人、主辦及經辦會計人員或依法受託代他人處理會計事
務之人員有左列情事之一者，處5 年以下有期徒刑、拘役或科或
併科新臺幣60,000 元以下罰金：
一  以明知為不實之事項，而填製會計憑證或記入帳冊者。
二  故意使應保存之會計憑證、帳簿報表滅失毀損者。
三  意圖不法之利益而偽造、變造會計憑證、帳簿報表內容或撕
    毀其頁數者。
四  故意遺漏會計事項不為記錄，致使財務報表發生不實之結果
    者。
五  其他利用不正當方法，致使會計事項或財務報表發生不實之
    結果者。
稅捐稽徵法第43條第1項
教唆或幫助犯第41條或第42條之罪者，處3 年以下有期徒刑、拘
役或科新臺幣60,000 元以下罰金。


司法院資訊處製作；財團法人民間司法改革基金會備份。
